【裁判字號】    98,聲判,24
【裁判日期】    980406
【裁判案由】    聲請交付審判
【裁判全文】
臺灣高雄地方法院刑事裁定              98年度聲判字第24號
聲  請  人  乙○○
代  理  人  鄭勝智律師
被      告  甲○○
上列聲請人因告訴被告偽造文書等案件，不服臺灣高等法院高雄
分院檢察署檢察長於民國98年2月6日所為之處分（98年度上聲議
字第261號），聲請交付審判，本院裁定如下：
    主  文
聲請駁回。
    理  由
一、按告訴人不服上級法院檢察署檢察長或檢察總長認再議為無
    理由而駁回之處分者，得於接受處分書後10日內委任律師提
    出理由狀，向該管第一審法院聲請交付審判；法院認交付審
    判之聲請不合法或無理由者，應駁回之，刑事訴訟法第258
    條之1 第1 項、第258 條之3 第2 項前段分別定有明文。
二、本件聲請人於96年8 月28日以被告甲○○涉犯偽造文書罪嫌
    ，向臺灣高雄地方法院檢察署提出告訴，經該署檢察官於97
    年12月21日以97年度調偵字第396 號為不起訴處分後，聲請
    人不服，聲請再議，亦經臺灣高等法院高雄分院檢察署檢察
    長於98年2 月6 日以98年度上聲議字第261 號認再議為無理
    由而駁回再議。聲請人於98年2 月9 日接受前開處分書後10
    日內之98年2 月18日委任鄭勝智律師提出聲請交付審判理由
    狀，向本院聲請交付審判，經本院審核聲請人之程序要件，
    符合刑事訴訟法第258 條之1 第1 項之規定，此有刑事委任
    狀及聲請交付審判理由狀附於本院卷可參，復經本院依職權
    調閱臺灣高雄地方法院檢察署97年度調偵字第396 號偵查卷
    、臺灣高等法院檢察署高雄分院98年度上聲議字第261 號卷
    宗核閱無誤，是本件聲請程序係屬適法，合先敘明。
三、聲請人告訴暨聲請交付審判意旨略以：被告甲○○係聲請人
    李中家之弟，緣聲請人之母親黃素美（已由原檢察官另行聲
    請簡易判決處刑）與聲請人感情不睦，而欲將原登記於聲請
    人名下之不動產所有權移轉登記於被告甲○○名下，被告甲
    ○○竟與黃素美共同基於偽造文書、行使偽造文書及使公務
    員登載不實之概括犯意聯絡，而於（一）民國88年7 月7 日
    ，先由黃素美持聲請人遺留在先前與黃素美同住之高雄市鼓
    山區○○○路33號住處之印鑑章，冒用聲請人之名義，盜蓋
    聲請人之印文，而製作虛偽不實之聲請人之委任書，並持之
    向高雄市鼓山區戶政事務所申請核發印鑑證明書；再於同年
    月14日，冒用聲請人之名義，盜蓋聲請人之印文，以偽造虛
    偽不實之土地登記申請書及土地建築改良物贈與所有權移轉
    契約書等文書，持之向高雄市政府地政處三民地政事務所，
    以贈與為登記原因，將聲請人名下之高雄市○○區○○段27
    65、2765之1 地號土地，移轉登記所有權予被告甲○○，使
    不知情之地政事務所承辦公務員將該不實事項登載於職務上
    所掌之土地登記簿等公文書，足生損害於聲請人及地政機關
    對於土地登記之正確性。（二）89年1 月5 日，先由黃素美
    持告訴人李中家之前開印鑑章，冒用告訴人李中家之名義，
    盜蓋聲請人之印文製作虛偽不實之聲請人之委任書，持之向
    高雄市鼓山區戶政事務所申請核發印鑑證明書，再於同日冒
    用聲請人名義，盜蓋告訴人聲請人之印文，偽造虛偽不實之
    土地登記申請書及土地建築改良物贈與所有權移轉契約書等
    文書，持之向高雄市地政處鹽埕地政事務所，以贈與為登記
    原因，將聲請人名下之高雄市鹽埕區○○○路190 號建物及
    基地（建號56號，基地座落鹽中段397 、399 、400 地號）
    所有權移轉登記予被告被告甲○○，使不知情之地政事務所
    承辦公務員將該不實事項登載於職務上所掌之土地登記簿等
    公文書，足生損害於告訴人李中家及地政機關對土地登記之
    正確性。被告涉犯刑法第210 條、第216 條、第217 條及第
    214 條之偽造文書案件。原檢察官未察本件偽造文書犯行，
    被告縱使無直接故意，亦應有未必故意存在，並非全然不知
    情，對於當初代辦過戶之代理人陳振枝與財政部高雄國稅局
    之報稅資料亦未詳加調查，臺灣高等法院高雄分院檢察署檢
    察官亦未詳查此部分事實，即認被告無偽造文書之犯嫌，殊
    有違誤，請予以審判等語。
四、次按刑事訴訟法第258 條之1 規定告訴人得向法院聲請交付
    審判，係對於「檢察官不起訴或緩起訴裁量權」制衡之一種
    外部監督機制，法院僅就檢察官所為不起訴或緩起訴之處分
    是否正確加以審查，以防止檢察機關濫權，依此立法精神，
    同法第258 條第3 項規定法院審查聲請交付審判案件時「得
    為必要之調查」，其調查證據之範圍，自應以偵查中曾顯現
    之證據為限；而同法第260 條對於不起訴處分已確定或緩起
    訴處分期滿未經撤銷者得再行起訴之規定，其立法理由說明
    該條所謂不起訴處分已確定者，包括「聲請法院交付審判復
    經駁回者」之情形在內，是前述「得為必要之調查」，其調
    查證據範圍，更應以偵查中曾顯現之證據為限，不得就告訴
    人新提出之證據再為調查，亦不得蒐集偵查卷以外之證據，
    並應審酌告訴人所指摘不利被告之事證未經檢察機關詳為調
    查或斟酌，或不起訴處分書所載理由違背經驗法則、論理法
    則及證據法則為限，方符本條係為制衡檢察官起訴裁量權之
    立法意旨，否則，將與刑事訴訟法第260 條之再行起訴規定
    ，混淆不清，亦將使法院兼任檢察官而有回復「糾問制度」
    之虞；且法院裁定交付審判，即如同檢察官提起公訴使案件
    進入審判程序，是法院裁定交付審判之前提，必須偵查卷內
    所存證據已符合刑事訴訟法第251 條第1 項規定「足認被告
    有犯罪嫌疑」檢察官應提起公訴之情形，亦即該案件已經跨
    越起訴門檻，否則，縱或法院對於檢察官所認定之基礎事實
    有不同判斷，但如該案件仍須另行蒐證偵查始能判斷應否交
    付審判者，因交付審判審查制度並無如同再議救濟制度得為
    發回原檢察官續行偵查之設計，法院仍應依同法第258 條之
    3 第2 項前段規定，以聲請無理由裁定駁回。
五、經查：
（一）原偵查之臺灣高雄地方法院檢察署檢察官經詳核相關事證
      後，已於不起訴處分書理由中詳予指駁說明認定：
   1、聲請人指訴被告甲○○涉有上揭偽造文書罪嫌，無非以上
      述不動產之所有權由聲請人名下移轉至被告甲○○名下為
      論據。然查上述不動產歷來均係由黃素美管理、處分，此
      有被告甲○○提出之答辯狀所附上述不動產之使用執照及
      歷年出租他人之公證租約可資佐證（見96年度他字第6873
      號卷被告選任辯護人所提前開答辯狀證一、證二、證三）
      。是上述不動產之管理、處分，係由黃素美掌控處理已甚
      明顯。
   2、被告甲○○與黃素美係母子關係，彼此關係緊密，相關財
      產事宜如何處理，據黃素美自陳：「基金、土地、現金都
      是我在管理，我跟我先生在處理，子女都沒有意見。」等
      語，核與被告甲○○所述情節相符，是被告其所辯對於上
      述不動產所有權之移轉，都沒有經手乙節，應屬可信。
   3、經本院審核結果，認原偵查檢察官所為之不起訴處分，其
      採證與認事，尚無違背經驗法則、論理法則與證據法則之
      處。
（二）又臺灣高等法院高雄分院檢察署檢察長維持原偵查檢察官
      之認定，並於處分書理由第4 點中亦詳予指駁說明認定：
   1、被告甲○○雖已成年，然既係黃素美之子，而黃素美所供
      ：「基金、土地、現金都是我在管理，我跟我先生在處理
      。」等情，又與社會上之孝親觀念無違，是被告甲○○所
      辯：印鑑章均交由父母保管而不知情乙節，衡諸常情，尚
      無可疑之處。再者，卷附上述不動產過戶文件影本，其中
      印鑑登記證明申請書、印鑑登記證明申請書之委任書並無
      被告甲○○具名，其餘土地登記申請書、土地贈與所有權
      移轉契約書上除甲○○之印文外，有關「甲○○」之字跡
      ，以肉眼觀之，與被告甲○○在卷附訊問筆錄之簽名字跡
      不同，顯難認被告甲○○有事前知悉並參與上述不動產移
      轉登記之情事。本件再議之聲請，為無理由，應予駁回。
   2、又本件事證已明，自無再傳訊當初辦理過戶事宜之代理人
      陳振技及向財政部高雄國稅局調取稅捐資料之必要。
   3、故本院經核該處分書之採證與認事，並無違背經驗法則、
      論理法則與證據法則之處。
六、聲請人所舉上開事由並不足以動搖原偵查檢察官事實之認定
    及處分之決定，且聲請人於偵查中亦未提出其他有利之證據
    。雖聲請人於聲請交付審判後，經原偵查檢察官以無違偵查
    不公開之原則准予詳閱偵查卷宗後，復提出補充理由狀，並
    表示：（一）被告於偵查中已有供述：我們的印鑑都是歸父
    母保管，他們要怎麼處理我沒有意見；因為資金都是父母親
    在處理，從小就是這樣，我無能反駁父母親的作法等語。可
    知被告並非全然不知情，應係知情，卻未予反駁。（二）依
    卷附之鈞院90年度公字第5812號租賃契約所示，被告已經在
    該契約上，以系爭鹽中段56建號建物之所有權人自居，而以
    自己之名義與案外人王繁雄簽立租賃契約，並親自辦理公證
    ；又於91年5 月間，親自與案外人林洪阿娟簽立租約，將系
    爭大裕段一小段361 、363 地號土地租出，亦辦理租約公證
    ，由此觀之，被告前開「95年間才知情」、「96年以後才訂
    立租賃契約」等語，顯與事實相違云云。然聲請人前開所述
    ，均已經原偵查檢察官調查完畢，並無新事證提出，尚不足
    以影響原偵查結果，是聲請人據此聲請交付審判，亦難認有
    理由。
七、綜上所述，聲請人所指被告涉犯偽造文書罪嫌，並無積極證
    據可資證明，而原不起訴處分書及臺灣高等法院檢察署處分
    書既已詳予調查偵查卷內所存證據，並敘明所憑證據及判斷
    理由，且原處分所載證據取捨及事實認定之理由，亦無違背
    經驗法則、論理法則及證據法則之情事，再聲請人聲請交付
    審判所主張之事實及理由，並無法使本院達到「足認被告有
    犯罪嫌疑」檢察官應提起公訴之情形，是臺灣高雄地方法院
    檢察官及臺灣高等法院高雄分院檢察署檢察長以被告犯罪嫌
    疑不足，予以不起訴處分及駁回再議之聲請，對照卷內資料
    ，於法並無違誤，本件交付審判之聲請為無理由，應予駁回
    。
八、依刑事訴訟法第258 條之3 第2 項前段，裁定如主文。
中    華    民    國    98    年    4     月    6     日
                刑事第十二庭  審判長法  官  黃建榮
                                    法  官  李殷君
                                    法  官  楊珮瑛
以上正本證明與原本無異。
不得抗告。
中    華    民    國    98    年    4     月    6     日
                                    書記官  郭南宏


司法院資訊處製作；財團法人民間司法改革基金會備份。
